臺灣桃園地方法院民事判決　　　　　　　110年度訴字第794號
原　　　告　連麗玉　
訴訟代理人　劉德壽律師
　　　　　　李致詠律師
　　　　　　劉逸旋律師
被　　　告　陳秋玉　
上列當事人間遷讓房屋等事件，於民國110 年8 月23日言詞辯論
終結，本院判決如下：
    主  文
被告應將門牌號碼桃園市○○區○○路○段○○○巷○○號房屋
遷讓返還予原告。
被告應給付原告新臺幣壹拾萬伍仟零玖拾參元，及自民國一一０
年五月二十日起至清償日止，按年息百分之五計算之利息。
被告應自民國一一０年五月十九日起至遷讓返還第一項所示房屋
之日止，按月給付原告新臺幣伍仟陸佰參拾元。
原告其餘之訴駁回。
訴訟費用由被告負擔。
本判決第一、二項於原告分別以新臺幣陸拾肆萬元、新臺幣伍萬
元為被告供擔保後，各得假執行。
本判決第三項已到期部分，於原告以每月新臺幣壹仟玖佰元為被
告供擔保後，得假執行。
原告其餘假執行之聲請駁回。
    事實及理由 
一、原告主張：伊經法院拍賣程序標得門牌號碼桃園市○○區○
    ○路0 段000 巷00號房屋（下稱系爭房屋）及坐落基地，並
    於民國108 年10月29日辦理所有權登記而取得系爭房屋所有
    權，被告無權占有系爭房屋拒不返還，爰依民法第767 條第
    1 項前段、中段規定，請求被告遷讓返還系爭房屋。另被告
    無法律上原因占有系爭房屋，已侵害伊對系爭房屋之權利，
    被告因此受有相當於租金之不當得利，並致伊受有損害，爰
    依民法第184 條第1 項前段、第179 條規定，擇一請求被告
    賠償伊所受損害等語。訴之聲明：㈠被告應將系爭房屋遷讓
    返還予原告；㈡被告應自108 年10月29日起至遷讓返還系爭
    房屋之日止，按月於每月5 日前給付原告新臺幣（下同）2
    萬元，暨各期應給付之日起至清償日止，按年息5%計算之利
    息；㈢願供擔保請准宣告假執行。
二、被告則以：系爭房屋係伊出資購買，僅借名登記伊子呂紹志
    名下，伊為實際所有權人，非無權占有。另呂紹志係受原告
    脅迫始將系爭房屋設定抵押權予原告，伊不知呂紹志曾向原
    告借款，亦不知系爭房屋遭設定抵押權，原告經營高利貸，
    係非法取得系爭房屋所有權等語，資為抗辯。答辯聲明：原
    告之訴駁回。
三、按所有人對於無權占有或侵奪其所有物者，得請求返還之。
    對於妨害其所有權者，得請求除去之，民法第767 條第1 項
    前段、中段定有明文。另按土地法第43條所謂登記有絕對效
    力，係為保護第三人起見，將登記事項賦與絕對真實之公信
    力，故第三人信賴登記機關之登記而取得不動產權利時，不
    因前手登記原因之無效或撤銷而被追奪（司法院院字第1919
    號解釋參照）。經查，系爭房屋原登記為呂紹志所有，嗣本
    院依呂紹志之債權人聲請，以107 年度司執字第37077 號強
    制執行事件（下稱系爭執行事件）進行拍賣程序，由原告得
    標買受，本院執行處核發權利移轉證書後，原告於108 年10
    月29日持向地政機關辦妥所有權移轉登記等情，業經調取系
    爭執行事件卷宗核閱屬實，並有拍賣公告、不動產拍賣筆錄
    、不動產權利移轉證書及土地建物查詢資料可考（見本院卷
    第81至90頁），堪信屬實。原告既因信賴地政機關之登記，
    並經由本院拍賣程序取得系爭房屋所有權，揆諸前揭法條及
    司法院解釋之意旨，原告即得本於所有權人地位對被告主張
    權利，是姑不論被告迄未證明其所辯借名登記乙情為真，縱
    有借名登記情事，被告亦不得以此事由對抗原告。至被告另
    抗辯原告經營高利貸、脅迫呂紹志設定抵押權云云，不僅未
    舉證以實其說，更非被告得占用系爭房屋之正當權源。是被
    告既無權占有系爭房屋，原告依民法第767 條第1 項前段、
    中段規定，請求被告遷讓返還系爭房屋，為有理由，應予准
    許。
四、另按無法律上之原因而受利益，致他人受損害者，應返還其
    利益。雖有法律上之原因，而其後已不存在者，亦同，民法
    第179 條定有明文。又無權占用他人房屋，將使他人遭受無
    法使用房屋之損害，其損害即為相當於租金之利益，此為社
    會通常之概念，是原告以被告無權占有系爭房屋，請求被告
    賠付相當於租金之損害賠償，自屬可採。再按城市地方房屋
    之租金以不超過土地及其建築物申報總價年息10% 為限，為
    土地法第97條第1 項所明定。而土地法施行法第25條規定，
    土地法第97條第1 項所謂土地及建築物之總價額，土地價額
    依法定地價，建築物價額依該管市縣地政機關估定之價額，
    且土地法第148 條復規定，土地所有權人依本法所申報之地
    價，為法定地價，則土地法第97條第1 項所謂土地申報價額
    即指該土地之申報地價而言。而房屋之申報價額，因目前地
    政機關並未進行估定，故無房屋之申報價額可資認定，本件
    以房屋稅課稅現值作為房屋價額之估定，應與地政機關估定
    之價額相近。查系爭房屋之房屋稅課稅現值為231,000 元（
    見本院卷第91頁），系爭房屋基地面積為71平方公尺，申報
    地價為每平方公尺8,640 元（見本院卷第93頁），是土地價
    值為613,440 元，合計土地與建物申報總價為844,440 元。
    本院審酌系爭房屋於61年12月30日完成，供住家使用，及其
    坐落之位置、附近繁榮程度等情狀，認以土地及建物之申報
    總價年息8%計算房屋租金為適當，以此計算，每月租金為5,
    630 元（844,440 8%12＝5,630 ，小數點以下4 捨5 入
    ，下同）。又原告係於108 年10月29日登記取得系爭房屋及
    坐落基地所有權，則原告請求被告自108 年10月29日起至遷
    讓返還系爭房屋之日止，按月給付原告5,630 元，為有理由
    ，應予准許，逾此範圍之請求即屬無據，應予駁回。
五、末按給付無確定期限者，債務人於債權人得請求給付時，經
    其催告而未為給付，自受催告時起，負遲延責任，其經債權
    人起訴而送達訴狀，或依督促程序送達支付命令，或為其他
    相類之行為者，與催告有同一之效力；遲延之債務，以支付
    金錢為標的者，債權人得請求依法定利率計算之遲延利息；
    應付利息之債務，其利率未經約定，亦無法律可據者，週年
    利率為5%，民法第229 條第2 項、第233 條第1 項前段、第
    203 條分別定有明文。查被告應給付占有使用系爭房屋所受
    相當於租金之不當得利，並無確定之給付期限，應於被告持
    續占有使用而受有利益，經受原告催告時始負遲延責任。原
    告以本件起訴狀繕本之送達催告被告返還無權占用系爭房屋
    所受之不當得利，係於110 年5 月19日送達被告（見本院卷
    第27頁），斯時已發生並受催告之不當得利僅前述108 年10
    月29日起至110 年5 月18日期間被告占用系爭房屋所受之利
    益105,093 元（5,630 18＋5,630 3020＝105,093 ）
    。從而，原告請求被告應給付105,093 元自110 年5 月20日
    起至清償日止，按年息5%計算之利息，為有理由。至被告自
    110 年5 月19日起至遷讓返還爭房屋之日止，應給付原告之
    不當得利，乃無確定給付期限之債務，則原告請求被告應定
    期於每月5 日前給付，並自各期應給付之日起至清償日止，
    按年息5%計算之利息，尚有未合。又原告依民法第179 條之
    請求既有理由，則其另依民法第184 條第1 項前段而為請求
    ，不能獲得更有利之判決，無再予審究之必要，併此敘明。
六、綜上所述，原告依民法第767 條第1 項前段、中段請求被告
    遷讓返還系爭房屋，依同法第179 條規定請求被告應給付原
    告105,093 元，及自110 年5 月20日起至清償日止，按年息
    5%計算之利息，並自110 年5 月19日起至遷讓返還系爭房屋
    之日止，按月給付原告5,630 元，為有理由，應予准許，逾
    越上開請求之部分，非有理由，應予駁回。又原告陳明願供
    擔保請准宣告假執行，爰就原告勝訴部分酌定相當擔保金准
    許之。原告其餘之訴既經駁回，其敗訴部分之假執行聲請亦
    失所依據，應予駁回。
七、本件事證已臻明確，兩造其餘之主張、陳述及所提之證據資
    料，核與判決結果無何影響，爰不一一論述，附此敘明。
八、據上論結，本件原告之訴為一部有理由，一部無理由，依民
    事訴訟法第79條、第390 條第2 項，判決如主文。
中    華    民    國   110    年    9     月    27    日
                    民事第一庭  法  官  魏于傑
正本係照原本作成。
如對本判決上訴，須於判決送達後二十日內向本院提出上訴狀。
如委任律師提起上訴者，應一併繳納上訴審裁判費。
中    華    民    國   110    年    9     月    27    日
                                書記官  戴育萍